【裁判字號】    90,易,985
【裁判日期】    900927
【裁判案由】    詐欺
【裁判全文】
臺灣臺北地方法院刑事判決                            九十年度易字第九八五號
    公  訴  人  臺灣臺北地方法院檢察署檢察官
    被      告  庚○○
    選任辯護人  鍾永盛
右列被告因詐欺案件，經檢察官提起公訴（八十九年度偵字第二二八六一號），本院
判決如左：
    主  文
庚○○意圖為自己不法之所有，以詐術使人將本人之物交付，處有期徒刑壹年陸月。
    事  實
一、庚○○明知並未投資財團法人私立博愛老人安養院（下稱安養院）、珠寶公司、
    船公司等事業，竟意圖為自己不法之所有，於民國八十四年七月間（起訴書誤載
    為八月），向其鄰居丙○○詐稱：其投資安養院、珠寶公司、船公司等事業，然
    需要資金周轉，請丙○○幫忙，其中安養院業經台北縣政府核准設立，只要台北
    縣政府檢查通過後就會撥發新台幣（下同）三千萬元之補助金，屆時除可將借款
    連本帶利歸還外，還會再支付紅利，並安排丙○○之妻丁○○○○、女兒乙○○
    至安養院工作云云。且為取信丙○○，旋於同年七月間某日，開車搭載丁○○○○及乙○○，前往位於台北縣萬里鄉○○村○○街二二號之安養院，在現場手持
    所有權狀徉稱：安養院為其投資興建云云。致使丙○○陷於錯誤，誤信庚○○確
    有投資興建安養院，待台北縣政府撥發補助金即可取回所借款項，而同意借款予
    庚○○，然因手中並無現金，庚○○乃要求丙○○可將所住之房地向銀行辦理貸
    款後再借款予其，並介紹代書劉定芳及世華聯合商業銀行中正分行（下稱世華銀
    行中正分行）辦理抵押貸款，丙○○遂以所有坐落台北市○○區○○段三小段五
    五一之七二地號土地暨其上建物即門牌號碼台北市○○街七十巷二三號房屋，設
    定抵押權予世華銀行中正分行，向該行貸款二百萬元，於八十四年八月三十一日
    世華銀行中正分行核准撥款時，庚○○並隨同丙○○前往世華銀行中正分行，待
    丙○○辦理相關手續領款完畢後，丙○○即在該銀行內將現金二百萬元交付予庚○○，庚○○遂以上開詐術詐得二百萬元得手。嗣庚○○避不見面，且未償還借
    款，丙○○始知受騙。
二、案經丙○○訴請台灣台北地方法院檢察署檢察官偵查起訴。
    理  由
一、訊據被告庚○○固承認未經營上址之安養院，曾帶同丁○○○○及乙○○至安養
    院，介紹代書劉定芳及世華銀行中正分行予丙○○辦理上開房地之抵押貸款，額
    度二百萬元，並於八十四年八月三十一日隨同丙○○至該銀行領取二百萬元等情
    不諱，然否認有何詐欺犯行，辯稱：丙○○未將抵押貸款二百萬元交付予其，是
    因其曾幫一位辛○○（原名蔡翠兒）繳交互助會會款，而辛○○有投資安養院，
    欲以所投資安養院之股份轉讓予其，才將此事告知丙○○，但未以此名義詐騙云
    云。經查：
（一）右揭事實業據告訴人丙○○指訴綦詳，核與證人丁○○○○、乙○○證述情節
      相符（見本院九十年八月二十七日訊問筆錄），並有土地登記謄本、建物登記
      謄本、不動產登記簿記載報告表、照片四張、世華銀行借據、授信約定書附卷
      可稽；而告訴人辦理本件抵押貸款，確係被告介紹代書劉定芳及世華銀行中正
      分行辦理，被告並偕同告訴人於八十四年八月三十一日至該銀行領取款項等情
      ，業據代書劉定芳及世華銀行中正分行承辦人員戊○○結證在卷（見八十九年
      度偵字第二二八六一號偵查卷第十六頁反面、第十七頁反面、本院九十年八月
      二十七日訊問筆錄）；又經檢察官於偵查中當庭播放錄音帶，被告自承真正之
      八十六年六月九日被告與告訴人間之錄音帶對話，其中被告陳稱：「從頭到尾
      ，這二百萬不是我拿去用，我承認是經過我拿到養老院投資：：補助金下來我
      就給你，可是補助金還沒有拿到」等語，有該錄音帶及錄音帶譯文在卷足憑（
      見八十九年度他字第三二二八號偵查卷第四十至第四三頁、第六七頁）。被告
      雖再辯稱：錄音帶對話所說二百萬元不是指告訴人貸款之二百萬元，而是先前
      陸續向告訴人所借金錢云云。惟被告在本院審理程序均稱：先前僅陸續向告訴
      人借貸一百七十多萬元（見本院九十年七月十七日訊問筆錄、九十年七月十七
      日答辯暨調查證據聲請狀、九十年九月十三日辯護意旨狀），二者相互矛盾，
      是被告辯稱：告訴人未將抵押貸款二百萬元交付予其云云，尚無可採。
（二）證人即安養院股東吳勝國結證稱：安養院未辦理登記，並不認識被告，辛○○
      非安養院股東，只有一位蔡翠兒，但不知蔡翠兒與辛○○是否為同一人等語（
      見八十九年度他字第三二二八號偵查卷第五十五頁）。且有安養院會議簽到紀
      錄附卷足憑，而蔡翠兒並無改名為辛○○之事實，有蔡翠兒戶籍資料可佐，則
      被告所稱之辛○○是否即為蔡翠兒，已非無疑？本院復按蔡翠兒戶籍地址通知
      出庭作證，均以原址查無其人遭郵政機關退回而無法送達，致無從傳喚出庭作
      證，況蔡翠兒縱欲將安養院股份轉讓予被告，被告仍無從以此向告訴人詐稱：
      其有投資安養院，且經核准設立，待檢查通過台北縣政府即會撥發補助金三千
      萬元云云。被告此部分所辯，亦無可採。
（三）綜上所述，本件事證已臻明確，被告犯行洵堪認定，應依法論科。至證人甲○○、己○○之證詞尚無從證明被告已將詐騙告訴人之款項清償，且與被告有無
      詐騙告訴人無涉，附此敘明。
二、核被告所為，係犯刑法第三百三十九條第一項之詐欺取財罪。爰審酌被告明知並
    未投資安養院、珠寶公司、船公司，卻以此理由詐騙告訴人，且被告與告訴人為
    鄰居，並認告訴人女兒乙○○為乾女兒，為被告所自承，平日關係良好，竟利用
    此關係詐騙，惡性非輕，及其犯罪之動機、目的、手段、詐得之金錢數額、所生
    之危害及犯罪後態度不佳，全無悔意等一切情狀，量處如主文所示之刑，以資懲
    儆。
三、另證人壬○○雖結證稱：被告於八十五年十月間以投資珠寶生意很好賺為由，要
    她投資，後又以要投資安養院為由向她借錢，她乃分別在八十五年十月十五日、
    同年十一月四日交付四十萬元、一百六十萬元予被告，但後來就找不到被告等語
    （見本院九十年九月三日訊問筆錄）。惟距離本件被告詐欺告訴人財物之時間即
    八十四年七、八月份己相隔一年多，時間難謂緊接，尚難認被告係基於概括犯意
    反覆為之，與本件即無連續犯裁判上一罪之關係，本院無從審酌，然被告此部分
    是否另涉犯詐欺罪嫌，應由檢察官另行處理，併予敘明。
據上論斷，應依刑事訴訟法第二百九十九條第一項前段，刑法第三百三十九條第一項
，罰金罰鍰提高標準條例第一條前段，判決如主文。
本案經檢察官蔡名堯到庭執行職務
中      華      民      國      九十        年    九      月  二十七  日
                                      臺灣臺北地方法院刑事第五庭
                                                  法  官  陳容正
右正本證明與原本無異
如不服本判決應於送達後十日內向本院提出上訴狀
                                                  書記官  林妙穗
中      華      民      國      九十        年    九      月  二十七   日
附錄本案論罪科刑法條全文
刑法第三百三十九條第一項
意圖為自己或第三人不法之所有，以詐術使人將本人或第三人之物交付者，處五年以
下有期徒刑、拘役或科或併科一千元以下罰金。


司法院資訊處製作；財團法人民間司法改革基金會備份。
